臺灣臺北地方法院民事裁定  
110年度消債更字第199號
聲  請  人  
即  債務人  王俊城  
代  理  人  林契名律師（法扶律師）
相  對  人  
即  債權人  遠東國際商業銀行股份有限公司

法定代理人  周添財  


相  對  人  
即  債權人  衛生福利部中央健康保險署臺北業務組

法定代理人  李伯璋  
相  對  人  
即  債權人  華南商業銀行股份有限公司

法定代理人  張振芳  
代  理  人  陳仲偉  
相  對  人  
即  債權人  台北富邦商業銀行股份有限公司

法定代理人  程耀輝  


相  對  人  
即  債權人  滙豐(台灣)商業銀行股份有限公司


法定代理人  陳志堅  


相  對  人  
即  債權人  聯邦商業銀行股份有限公司

法定代理人  林鴻聯  
代  理  人  鄭伊舒  
相  對  人  
即  債權人  永豐商業銀行股份有限公司

法定代理人  陳嘉賢  
相  對  人  
即  債權人  萬榮行銷股份有限公司

法定代理人  呂豫文  


相  對  人  
即  債權人  長鑫資產管理股份有限公司

法定代理人  潘代鼎  
相  對  人  
即  債權人  富邦資產管理股份有限公司

法定代理人  洪文興


相  對  人  
即  債權人  金陽信資產管理股份有限公司

法定代理人  陳雨利  
代  理  人  何衣珊  
上列當事人間消費者債務清理之更生事件，本院裁定如下：
    主  文
聲請人王俊城自中華民國一一○年九月二十八日下午四時起開始
更生程序。
命司法事務官進行本件更生程序。
　　理　由
一、按債務人不能清償債務或有不能清償之虞者，得依本條例所
    定更生或清算程序，清理其債務；債務人無擔保或無優先權
    之本金及利息債務總額未逾新臺幣（下同）1,200萬元者，
    於法院裁定開始清算程序或宣告破產前，得向法院聲請更生
    ；債務人對於金融機構負債務者，在聲請更生或清算前，應
    向最大債權金融機構請求協商債務清償方案，或向其住、居
    所地之法院或鄉、鎮、市、區調解委員會聲請債務清理之調
    解，消費者債務清理條例（下稱消債條例）第3條、第42條
    第1項、第151條第1項分別定有明文。此係採前置協商主義
    ，是債務人於協商程序中，自應本於個人實際財產及收支狀
    況，依最大誠信原則，商討解決方案。如終究不能成立協商
    ，於聲請更生或清算時，法院審酌上開條文所謂「不能清償
    或有不能清償之虞」，允宜綜衡債務人全部收支、信用及財
    產狀況，評估是否因負擔債務，而不能維持人性尊嚴之最基
    本生活條件，所陳報之各項支出，是否確屬必要性之支出，
    如曾有協商方案，其條件是否已無法兼顧個人生活之基本需
    求等情，為其判斷之準據。又法院開始更生程序之裁定，應
    載明其年、月、日、時，並即時發生效力。法院開始更生或
    清算程序後，得命司法事務官進行更生或清算程序，必要時
    得選任律師、會計師或其他適當之自然人或法人1人為監督
    人或管理人，復為同條例第45條第1項、第16條第1項所明定
    。
二、本件聲請意旨略以：伊目前積欠債權人共計326萬6,503元，
    因無資力得以清償債務，前曾聲請消債條例前置調解，惟前
    置調解不成立，爰依法聲請更生等語。
三、經查：
(一)聲請人主張其有不能清償債務之情事，於民國110年2月26日
    具狀向本院聲請調解，經本院以110年度北司消債調字第105
    號聲請消債調解事件受理在案，嗣經本院司法事務官於同年
    4月6日召開調解程序，惟因相對人未到庭，致調解不成立，
    聲請人並當場聲請進入更生程序等情，有調解程序筆錄、調
    解不成立證明書在卷可參（見110年度北司消債調字第105號
    卷〈下稱調解卷〉第153頁、第157頁）。是以，本院自應綜合
    聲請人目前全部收支及財產狀況，評估其是否已達不能維持
    符合人性尊嚴之最低生活條件，而有「不能清償債務或有不
    能清償之虞」之情形。　
(二)聲請人平均每月收入及財產狀況：
　⒈聲請人主張於中央市場任職，擔任日薪送貨員，先前皆以現
    金領取勞務薪資，109年11月12日後請雇主以轉帳方式給付
    薪資，惟現今因疫情影響致暫無工作，無法維持生計，遂於
    富胖達（FOOD PANDA）股份有限公司（下稱富胖達公司）兼
    職擔任外送員，而聲請人於中國信託銀行帳戶中「薪資」之
    項目實際給付單位為富胖達公司，另上開帳戶有多筆現金存
    入、轉匯，係因聲請人擔任富胖達公司外送員，如有收取客
    戶現金超過1,500元，則必須轉到富胖達公司之個人專屬匯
    款帳號作沖銷，否則將無法繼續接單外送，另無領取任何補
    助或津貼等語，並提出中央市場之雇主人別姓名及聯絡電話
    、107年至108年度綜合所得稅各類所得資料清單、勞工保險
    被保險人投保資料表、中國信託銀行存摺、110年8月25日民
    事陳報狀為證（見調解卷第35頁、第51至56頁，本院卷第71
    至93頁、第105至107頁），復有臺北市政府社會局110年6月
    15日函、臺北市政府都市發展局110年6月16日函、110年6月
    18日函、110年8月10日公務電話附卷相佐（見本院卷第61至
    65頁、第103頁），堪信聲請人主張為真。參照聲請人提出
    之中國信託銀行存摺核算，聲請人平均每月收入應為15,812
    元（計算式：〈8,712元＋1,382元＋8,249元＋7,871元＋15,794
    元＋7,880元＋270元＋2,984元＋5,726元＋12,098元＋23,908元〉÷
    6月≒15,812元，元以下四捨五入）。至於聲請人於107年間
    ，自中華郵政股份有限公司新店十四份郵局領取之競技所得
    ，及於110年3月18日自勞動部勞工保險局領取勞工保險一次
    請領老年給付等部分，審以上開收入皆屬一次性之領取，未
    具持續性，自不應列入聲請人固定收入範圍。
　⒉次查，聲請人名下除金融機構存款、田賦共36筆及國泰世紀
    產物保單（團體保險）外，無其他財產等情，此有聲請人提
    出全國財產稅總歸戶財產查詢清單、中國信託存摺、集保戶
    往來參加人明細資料表（含帳號）、保管帳戶客戶餘額表、
    客戶存卷異動明細表、投資人於各專戶無資料明細表、投資
    人於清算交割銀行未開戶明細表、中華民國人壽保險商業同
    業公會保險業通報作業資訊系統資料查詢結果表等件為佐（
    見新北調解卷第43至49頁，本院卷第71至93頁、第109至121
    頁），並有本院查詢高額壽險資訊連結作業在卷可稽（見本
    院卷第57至59頁），堪信屬實。
　⒊準上，本院以聲請人每月平均收入15,812元，作為計算聲請
    人目前償債能力之依據。　
(三)聲請人支出狀況（含個人支出及扶養費）：
　⒈按債務人必要生活費用，以最近一年衛生福利部或直轄市政
    府所公告當地區每人每月最低生活費1.2倍定之；債務人聲
    請更生或清算時所提財產及收入狀況說明書，其表明每月必
    要支出之數額，與本條例第64條之2第1項、第2項規定之認
    定標準相符者，毋庸記載原因、種類及提出證明文件，消債
    條例第64條之2第1項，消費者債務清理條例施行細則第21條
    之1第3項定有明文。本件聲請人具狀主張其每月必要生活費
    用應以最低生活費之1.2倍計算，揆諸上開說明，並觀之聲
    請人現居於新北市新店區，有卷附房屋租賃契約書可憑（見
    本院卷第123至131頁），且參照衛生福利部公告110年度新
    北市每人每月最低生活費用為15,600元，其1.2倍即18,720
    元（計算式：15,600元×1.2＝18,720元），爰以此數額作為
    聲請人每月必要生活費用之基準。
㈤、準上所述，本件聲請人每月收入15,812元，扣除其每月必要
    生活費用18,720元後，已無剩餘，而聲請人現積欠之債務總
    額為326萬6,503元，雖聲請人前開不動產公告現值高達233
    萬6,777元，然聲請人持分比例甚低且難以處分，屬不易變
    價之財產，縱將上開不動產全數變價清償，尚有剩餘92萬9,
    726元（計算式：326萬6,503元－233萬6,777元＝92萬9,726元
    ）之債務，惟聲請人於每月收入扣除個人必要生活費用後，
    已無餘額，是聲請人收入及財產與債務差距過大，顯無法清
    償債務，堪認聲請人之經濟狀況已有不能清償債務之虞，而
    有藉助更生制度調整其與債權人間之權利義務關係而重建其
    經濟生活之必要，自應許聲請人得藉由更生程序清理債務。
四、綜上所述，聲請人係一般消費者，其已達不能清償債務之程
    度，其中無擔保或無優先權之債務未逾1,200萬元，且未經
    法院裁定開始清算程序或宣告破產，又查無消債條例第6條
    第3項、第8條或第46條各款所定駁回更生聲請之事由存在，
    則聲請人聲請更生，係屬有據。裁定如主文，並命司法事務
    官進行本件更生程序。
五、依消債條例第11條第1項、第16條第1項、第45條，裁定如主
    文。　　　　
中　　華　　民　　國　　110 　年　　9 　　月　　28　　日
                  民事第二庭    法　官　蔡英雌
以上正本係照原本作成。
本裁定不得抗告。
本裁定已於民國110年9月28日下午4時公告。                 
中　　華　　民　　國　　110 　年　　9 　　月　　28　　日
                                書記官  霍薇帆